臺灣臺北地方法院民事裁定　　　　　　　100年度抗字第242號
抗　告　人　天外天國際育樂股份有限公司
法定代理人　張世鈺
相　對　人　柯李苓華
上列當事人間聲請本票准許強制執行事件，抗告人對於民國一０
０年九月二日本院一００年度司票字第九一九五號民事裁定提起
抗告，本院裁定如下：
    主    文
抗告駁回。
抗告程序費用新臺幣壹仟元由抗告人負擔。
    理    由
一、按本票執票人，依票據法第一百二十三條規定，聲請法院裁
    定許可對發票人之強制執行，係屬非訟事件，此項聲請之裁
    定，及抗告法院之裁定，僅依非訟事件程序，就本票形式上
    之要件是否具備予以審查為已足，並無確定實體上法律關係
    存否之效力，如發票人就票據債務之存否或數額有爭執時，
    應由發票人提起確認之訴，以資解決，最高法院五十七年台
    抗字第七六號著有判例闡釋甚明。又本票既載明免除作成拒
    絕證書，則執票人聲請裁定准予強制執行時，自毋庸提出已
    為付款提示之證據，且本票執票人依票據法第一百二十三條
    規定向本票發票人行使追索權，聲請法院裁定准予強制執行
    ，係屬非訟事件，對於此項聲請所為裁定，僅依非訟事件程
    序，就本票形式上之要件是否具備予以審查為已足，最高法
    院八十四年度台抗字第二二號著有裁判可資參照。
二、本件相對人柯李苓華於原法院聲請意旨略以：其執有抗告人
    天外天國際育樂股份有限公司所簽發、發票日為民國九十七
    年五月八日、到期日為同年九月九日、受款人為柯李苓華、
    面額新臺幣（下同）三百萬元、票據號碼ＴＨ000000
    0號、免除作成拒絕證書之本票一紙，詎屆期提示竟未獲付
    款，爰依票據法第一百二十三條之規定，聲請裁定就上開金
    額及自到期日即九十七年九月九日起至清償日止，按週年利
    率百分之六計算之利息範圍內許可強制執行，並提出本票一
    紙為證。原審法院依首開規定形式上審查後予以准許，於法
    尚無不合。
三、抗告意旨略以：本件本票上雖有「此票背書人免作拒絕事由
    通知義務」之記載，然因執票人即相對人非為本件本票之背
    書人，是相對人依票據法規定仍須提示於抗告人未獲付款且
    作成拒絕證書後，方得對抗告人行使追索權，相對人並未向
    其為任何形式之提示，且未作成拒絕證書，即逕向法院聲請
    裁定准許本件本票為強制執行，詎原法院未察而裁定准許，
    自有未當，爰依法提起本件抗告，請求廢棄原裁定等語。
四、經查，本件本票之金額欄下方、發票人地址欄上方、發票人
    即抗告人之印文上，已載有「本本票免除作成拒絕證書」字
    樣，有（本票裁定卷第五頁）本票影本附卷可稽，揆諸上揭
    說明，相對人聲請准予強制執行之裁定時，無庸提出已為付
    款提示之證據，應由抗告人就相對人未為提示一節負舉證之
    責，況相對人曾否向抗告人提示本件本票，為實體法上之爭
    執，依首開判例，應由抗告人另行提起訴訟或依其他程序以
    資解決，非本件非訟程序所得加以審究，抗告人執此指摘原
    裁定不當，求予廢棄，自非有據，不應准許，爰予駁回。
據上論結，本件抗告為無理由。依非訟事件法第二十一條第二項
、第二十四條第一項、第四十六條，民事訴訟法第四百九十五條
之一第一項、第四百四十九條第一項、第七十八條，裁定如主文
。
中    華    民    國   100    年    12    月    12    日
                    民事第八庭  審判長法  官  許純芳
                                      法  官  楊晉佳
                                      法  官  洪文慧
以上正本係照原本作成。
如對本裁定抗告須於裁定送達後十日內向本院提出抗告狀，並繳
納抗告費新臺幣一千元。
中    華    民    國   100    年    12    月    12    日
                                書記官  林佳慧